臺灣臺南地方法院民事判決
110年度訴字第875號
原      告  許宏緯即許坤楠


            許銘松  

兼上列2人共同
訴訟代理人  李紫涵即李艷秋


被      告  華開租賃股份有限公司


法定代理人  孟昭明  


上列當事人間債務人異議之訴等事件，經本院於民國110年7月21
日言詞辯論終結，判決如下：
    主  文
確認被告所執本院97年度執字第56718號債權憑證執行名義內容
所載之本票，對原告之本票債權請求權不存在。
被告不得執本院97年度執字第56718號債權憑證為執行名義對原
告聲請強制執行。
訴訟費用由被告負擔。
    事實及理由
壹、程序方面：
一、按原告於判決確定前，得撤回訴之全部或一部。訴之撤回應
    以書狀為之。但於期日，得以言詞向法院或受命法官為之。
    民事訴訟法第262條第1項前段、第2項分別定有明文。原告
    起訴時，原聲明：1.確認被告所執本院97年度執字第56718
    號債權憑證（下稱系爭債權憑證）對原告之票款債權請求權
    均不存在；2.被告不得執系爭債權憑證為執行名義對原告為
    強制執行；3.本院110年度司執字第38266號給付借款強制執
    行事件（下稱系爭執行事件）對原告李紫涵即李艷秋所為之
    強制執行程序應予撤銷。嗣於本院審理中之民國110年7月21
    日言詞辯論期日，當庭撤回上開訴之聲明第3項部分之請求
    ，原告撤回訴之聲明第3項，合於上開法律規定，應予准許
    。
二、本件被告經合法通知，未於言詞辯論期日到場，核無民事訴
    訟法第386條所列各款情形，爰依原告之聲請，由其一造辯
    論而為判決。
貳、實體方面： 
一、原告主張：訴外人茂豐租賃股份有限公司（下稱茂豐公司）
    持原告與訴外人國君交通股份有限公司於93年3月15日所共
    同簽發，面額新臺幣（下同）3,456,000元之本票1紙（即系
    爭本票），聲請臺灣臺北地方法院以93年度票字第27057號
    裁定（下稱系爭本票裁定）准予強制執行；嗣茂豐公司以系
    爭本票裁定及其確定證明書為執行名義向本院聲請強制執行
    ，因執行無效果，經本院於94年5月16日核發93年度執字第1
    6435號債權憑證，其後茂豐公司由被告收購因而受讓系爭本
    票債權，被告於97年間再執上開債權憑證向本院聲請強制執
    行原告財產，亦因執行無結果換發系爭債權憑證，被告繼而
    再分別於100年6月22日、103年12月4日、106年11月14日、1
    09年11月9日、110年3月25日執系爭債權憑證聲請強執行未
    果，嗣又於110年4月28日持系爭債權憑證聲請對原告李紫涵
    即李艷秋在第三人處之薪資債權為強制執行，由本院以系爭
    執行事件受理後發扣薪命令在案；惟系爭本票之到期日為93
    年3月15日，本票債權請求權之時效為3年，自被告於100年
    聲請強制執行終結即100年6月22日時重新起算3年，系爭本
    票之請求權已於103年6月22日罹於3年之時效而消滅，被告
    遲至103年12月4日始再聲請強制執行時，系爭本票債權請求
    權已因罹於時效而消滅，被告於110年間又執系爭債權憑證
    聲請系爭執行事件，原告自得行使時效抗辯權而拒絕清償。
    被告於原告提起本訴後雖撤回系爭執行事件之強制執行程序
    ，惟嗣後仍有可能再持系爭債權憑證對原告為強制執行，原
    告之法律上之地位即有不安之狀態，是仍有提起本件確認之
    訴之必要等語。並聲明：確認被告就系爭債權憑證對原告之
    票款債權請求權均不存在；被告不得執系爭債權憑證為執行
    名義對原告聲請強制執行。
二、被告則答辯：被告已於110年6月25日具狀撤回系爭執行事件
    之聲請，原告所提本件債務人異議之訴已失所附麗等語。並
    聲明：請求駁回原告之訴。
三、本院得心證之理由：
  ㈠按確認法律關係之訴，非原告有即受確認判決之法律上利益
    者，不得提起之，民事訴訟法第247 條第1 項前段定有明文
    。所謂即受確認判決之法律上利益，係指因法律關係之存在
    與否不明確，致原告主觀上認為其在法律上之地位有不安之
    狀態存在，且此種不安之狀態，能以確認判決將之除去者而
    言（最高法院52年台上字第1240號判例意旨參照）。查本件
    原告主張被告所持系爭債權憑證所載系爭本票債權請求權已
    罹於時效消滅而提起本件債務人異議之訴並同時訴請確認系
    爭債權憑證所載之本票債權請求權已不存在，被告雖具狀陳
    明已撤回系爭執行事件，強制執行程序已終結等語，然系爭
    債權憑證既為合法之執行名義而具執行力，則原告所主張上
    情倘未經本院以判決予以確認，原告私法上地位仍有受侵害
    之危險，參依前揭規定，原告起訴請求確認被告就系爭債權
    憑證所載之系爭本票債權請求權不存在及被告不得再持系爭
    債權憑證對原告聲請強制執行，仍有即受確認判決之法律上
    利益，先予敘明。
　㈡查原告主張訴外人茂豐公司持原告與訴外人國君交通股份有
    限公司於93年3月15日所共同簽發之系爭本票，聲請臺灣臺
    北地方法院以系爭本票裁定准予強制執行；嗣茂豐公司以系
    爭本票裁定及其確定證明書為執行名義向本院聲請強制執行
    ，因執行無效果，經本院於94年5月16日核發93年度執字第1
    6435號債權憑證，其後茂豐公司由被告收購受讓系爭本票債
    權，被告於97年間再執上開債權憑證向本院聲請強制執行原
    告財產，亦因執行無結果換發系爭債權憑證，被告繼而再分
    別於100年6月22日、103年12月4日、106年11月14日、109年
    11月9日、100年3月25日執系爭債權憑證聲請強執行未果，
    嗣又於110年4月28日持系爭債權憑證聲請對原告李紫涵即李
    艷秋在第三人處之薪資債權為強制執行等情，有原告提出之
    系爭債權憑證、系爭本票、被告聲請強制執行狀、經濟部函
    等件為憑，並經本院依職權調閱系爭執行事件執行卷宗查明
    屬實，且為被告所不爭執，自堪予認定。
  ㈢本件所應審究者為被告所持之系爭債權憑證所本之票款請求
    權，是否已因罹於時效而消滅？原告主張被告不得再執系爭
    債權憑證對原告請求強制執行是否有理由？茲就本院判斷意
    見分述如下：
  ⒈按本票未載到期日者，視為見票即付；見票即付之本票，其
    票據上之權利，自發票日起算3年間不行使，因時效而消滅
    ；票據法第120條第2項、第22條第1項分別定有明文。又按
    消滅時效因開始執行行為或聲請強制執行而中斷；時效中斷
    者，自中斷之事由終止時，重行起算；時效完成後，債務人
    得拒絕給付，民法第129 條第2 項第5 款、第137 條第1 項
    及第144條第1 項亦分別定有明文。聲請強制執行雖可發生
    中斷時效之效力，惟於該強制執行事件終結時，中斷之時效
    應重行起算，而執行法院依強制執行法第27條規定，於債務
    人無財產可供執行，或雖有財產經強制執行後所得數額仍不
    足清償債務時，發給債權人債權憑證，亦為執行程序終結之
    原因之一，其因開始執行而中斷之時效，即應由此重行起算
    。再消滅時效完成後，即不生消滅時效中斷之問題，並非核
    發債權憑證後，時效即可重行起算。再請求權之消滅時效完
    成後，依民法第144 條第1 項規定，債務人得拒絕給付，固
    係採抗辯權發生主義，惟如債務人行使此項抗辯權，表示拒
    絕給付，債權人之請求權利因而確定的歸於消滅，債務人即
    無給付之義務（最高法院103年度台上字第1196號裁判意旨
    參照）。
　⒉經查，被告前持系爭本票所換發之債權憑證為執行名義，聲
    請對原告之財產為強制執行，惟因執行無效果，經本院於97
    年7月31日核發系爭債權憑證，其後又於100年間聲請強制執
    行無效果而於100年6月22日終結經本院註記於系爭債權憑證
    ，此有原告所提出之系爭債權憑證可憑，是被告就系爭本票
    債權之3年請求權於被告100年聲請強制執行時固有生中斷時
    效之效力，惟時效應自執行程序終結時即100年6月22日重新
    起算3年，被告對系爭本票之債權至103年6月22日即因時效
    完成而消滅。被告雖於103年12月4日、106年11月14日、109
    年11月9日及110年3月25日、同年4月28日再向本院民事執行
    處提出強制執行之聲請並經註記於系爭債權憑證，然此為消
    滅時效完成後之舉措，縱經本院民事執行處為繼續執行之紀
    錄，亦不發生時效重行起算之效力，是原告主張被告對原告
    之系爭本票債權已於103年6月22日罹於時效而消滅，應屬可
    採，而原告既已主張時效抗辯，則被告對原告之票款債權請
    求權即確定歸於消滅，原告亦無再對被告給付之義務。從而
    ，原告主張時效抗辯，請求判決如主文第1、2項所示，為有
    理由，應予准許。
四、訴訟費用負擔之依據：民事訴訟法第78條。
中　　華　　民　　國　　110 　年　　8 　　月　　4　　日
                  民事第三庭    法  官　童來好  
以上正本係照原本作成。
如對本判決上訴，須於判決送達後20日內向本院提出上訴狀。
如委任律師提起上訴者，應一併繳納上訴審裁判費。
中　　華　　民　　國　　110 　年　　8 　　月　　4　　日
                                書記官　郭倢妮